---
title: "TrabalhoFinal"
author: "Renan Lemes Leepkaln"
date: "2023-10-31"
output: rmdformats::downcute
---

```{r setup, include=FALSE}
# Setando as configuracoes iniciais

knitr::opts_chunk$set(echo = TRUE,encoding = 'UTF-8')
knitr::opts_chunk$set(warning = FALSE, message = FALSE)
knitr::opts_knit$set(root.dir = "D://Projeto_//PUCMinas-PosGrad//estatistica_descre//Renan_Lemes_leepkaln//Projeto_final")

```

### Carregando as libs
```{r}
library(readr)
library(ggplot2)
library(plotly)
library(e1071)
require(dplyr)
require(Hmisc)
require(esquisse)
library(DescTools)
require(gridExtra)

```

```{r}
setwd(
  "D://Projeto_//PUCMinas-PosGrad//estatistica_descre//Renan_Lemes_leepkaln//Projeto_final"
)
getwd()

```

## Carregando os dados do ENAD
```{r}

enade = read_csv2("MICRODADOS_ENADE_2017.txt")
```

## Visualiando o banco de dados
```{r}
head(enade, 10)
```

### Fazendo o filtro dos dados
```{r}
enade_filtr = enade %>% dplyr::select(
  NT_OBJ_FG,
  CO_GRUPO,
  CO_REGIAO_CURSO,
  QE_I02,
  CO_TURNO_GRADUACAO ,
  NT_GER
)
```

### Vizualizando as colunas
```{r}
names(enade_filtr)
```
## Aqui estou filtrando para o grupo de Matemática (Bacharel)
```{r}
enade_mate = enade_filtr %>% filter(CO_GRUPO == 701)
```

````{r}
## Verificando se o filtro funcionou 
head(enade_mate, 5)
```

````{r}
## Estamos apenas renomeando as colunas com nomes melhores
colnames(enade_mate)[2] <- "MAT_BC" # Matemática Bacharel
colnames(enade_mate)[4] <- "EST_CVL" # Estado Civil casado, solteiro ...
```


## Transformação de dados alterando os rotulos
````{r}

enade_mate$EST_CVL = ifelse(
  enade_mate$EST_CVL == "A",
  "Solteiro(a)",
  ifelse(
    enade_mate$EST_CVL == "B",
    "Casado(a)",
    ifelse(
      enade_mate$EST_CVL == "C",
      "Separado(a)",
      ifelse(enade_mate$EST_CVL ==
               "D", "Viuvo(a)", "Outro")
    )
  )
)

enade_mate = enade_mate %>% mutate(
  CO_REGIAO_CURSO = case_when(
    CO_REGIAO_CURSO == 1 ~ "Norte",
    CO_REGIAO_CURSO == 2 ~ "Nordeste",
    CO_REGIAO_CURSO == 3 ~ "Sudeste",
    CO_REGIAO_CURSO == 4 ~ "Sul",
    CO_REGIAO_CURSO == 5 ~ "Centro-Oeste"
  )
)

enade_mate = enade_mate %>% mutate(
  CO_TURNO_GRADUACAO = case_when(
    CO_TURNO_GRADUACAO == 1 ~ "Matutino",
    CO_TURNO_GRADUACAO == 2 ~ "Vespertino",
    CO_TURNO_GRADUACAO == 3 ~ "Integral",
    CO_TURNO_GRADUACAO == 4 ~ "Noturno",
  )
)

```


```{r}
head(enade_mate, 5)

```

## Sumário dos dados
````{r}
s = summary(enade_mate)
s
```
Conseguimos notar que a mediana das notas gerais foi bem abaixo e que a média da notas bojetivas da formação geral tambem bem baixa.

## Vericicando os NaN 
```{r}
soma_NaN = colSums(is.na(enade_mate))
soma_NaN

```
Conseguimos notar que temos 3 colunas com bastante dados faltantes das notas objetivas das notas gerais e o estado civil vamos eliminar elas.

```{r}
enade_mate_sem_na = enade_mate %>% na.omit()
```

```{r}
## Verificando se realmente saiu os dados NaN 

colSums(is.na(enade_mate_sem_na))
```

```{r}
head(enade_mate_sem_na, 5) 

```

```{r}
## Verificando as quatidades de linas dos dados original e dos dados sem os  NaN
dim(enade_mate)[1]
dim(enade_mate_sem_na)[1]
```

## Estatística Descritiva
Curtose negativa indica uma distribuição leptocústica ou seja caudas mais afuniladas em relação a distribuição normal.
Já a assimetria negativa nos indica destribuição assimetrica para esquerda.
  
```{r}
enade_mate_sem_na %>%
  select(NT_OBJ_FG) %>%
  summarise(
    quantidade = n(),
    media = mean(NT_OBJ_FG),
    mediana = median(NT_OBJ_FG),
    moda = Mode(NT_OBJ_FG),
    cv = sd(NT_OBJ_FG) / media * 100,
    assimetria = skewness(NT_OBJ_FG),
    curtose = kurtosis(NT_OBJ_FG)
  ) %>%
  arrange(desc(mediana))

```

Com o histograma podemos dizer que a nota objetiva de fomação geral foi entre 75 e 60 
```{r}
g_hist = ggplot(enade_mate_sem_na, aes(x = NT_OBJ_FG)) +
  geom_histogram(color = "black",
                 fill = "blue",
                 bins = 20,
                 aes(y = (..count..) / sum(..count..))) +
  ggtitle("Histograma da nota dos alunos de Matemática (Bacharel)") +
  xlab("nota") +
  ylab("Frequência relativa")
g_hist

```

```{r}
g_densidade = ggplot(enade_mate_sem_na, aes(x = NT_OBJ_FG)) +
  geom_density(col = 2, aes(y = 27 * (..count..) /
                                        sum(..count..))) +
  ggtitle("Curva de densidade da nota dos alunos de análise de sistemas") +
  xlab("nota") +
  ylab("Frequência relativa")
g_densidade
```

## Análise das notas por região
Conseguimos análisar pelo boxplot que as piores notas tiradas na nota objetiva de formação geral foi o Norte e o Nordeste.
```{r}

# Criando o grágico de boxplot para cada região dos dados
ggplot(data = enade_mate_sem_na, aes(x = CO_REGIAO_CURSO, y = NT_OBJ_FG)) +
  geom_boxplot(fill = "green") +
  labs(title = "Distribuição de Notas por Região", x = "Região", y = "Notas")

```
Da mesma forma podemos análisar as notas para quem estuda de manhã a tarde a noite ou integral. Vendo o boxplot temos alguns outliers no matutino, porem a integral se saiu melhor. 
```{r}
# Criando o grágico de boxplot para cada região dos dados
ggplot(data = enade_mate_sem_na, aes(x = CO_TURNO_GRADUACAO, y = NT_OBJ_FG)) +
  geom_boxplot(fill = "red") +
  labs(title = "Distribuição de Notas por Priodo", x = "Periodo", y = "Notas")

```
## Análise com gráfico de barras
Aqui podemos ver a distribuição das categorias de estado civil para cada região, ou seja  predominante é a solteira.
```{r}
# Gráfico de barras empilhadas
ggplot(data = enade_mate_sem_na, aes(x = CO_REGIAO_CURSO, fill = EST_CVL)) +
  geom_bar() +
  labs(title = "Gráfico de Barras Empilhadas",
       x = "Região do Curso",
       y = "Contagem",
       fill = "Estado Civil")
```
