# \-\--

Exercício Tamanho amostral

\-\--

Um dos pacotes que podemos utilizar para calcular tamonhos amostrais é o 'samplingbook'

```{r}
install.packages('samplingbook')
library(samplingbook)
```

Exemplo 1

Um site de empregos deseja estimar a renda média dos cientista de dados.

Quantos valores de renda devem ser tomados, se o site deseja ter 95% de confiança em que a média amostral esteja a menos de R\$500,00 da verdadeira média populacional?

Suponha que saibamos, por um estudo prévio, que, para tais rendas, σ = R\$6250,00.

Parâmetro a ser estimado: Renda média.

Dados solicitados:

Nível de confiança= 0,95

Margem de erro (E)=R\$500

Desvio padrão populacional (σ)=R\$6250

***Não temos qualquer informação sobre o tamanho populacional!***

```{r}
sample.size.mean(500, 6250, N = Inf, level = 0.95)

```

A)  Considerando a margem de erro igual a R\$500 e nível de confiança de 90%

```{r}
sample.size.mean(500, 6250, N = Inf, level = 0.90)
```

B)  Considerando a margem de erro igual a R\$250,00 e nível de confiança de 95%.

```{r}
sample.size.mean(250, 6250, N = Inf, level = 0.95)
```

## ***Exercício 1***

Uma pesquisa é planejada para determinar as despesas médicas anuais das famílias dos empregados de uma empresa. A gerência da empresa deseja ter 95% de confiança de que a média da amostra esteja no máximo a uma distância de R\$50 da média real das despesas médicas familiares. Um estudo-piloto indica que o desvio padrão pode ser considerado como sendo igual a R\$400.

Parâmetro a ser estimado: Média das despesas médicas anuais.

Dados do enunciado:

-   Nível de confiança=0,95

-   Margem de erro=\$50

-   Desvio padrão populacional estimado=\$400

A ) Qual o tamanho de amostra necessário?

```{r}

```

B)  Se a gerência deseja estar certa em uma margem de erro de \$25, que tamanho de amostra será necessário?

```{r}

```

C)  Sabe-se que a empresa tem, atualmente, 386 empregados. Qual deve ser o tamanho amostral necessário para termos um nível de 92% de confiança? (Mantendo-se inalteradas as outras informações do enunciado)

```{r}

```

## ***Exercício 2***

Houve um aumento de sinistros causados por motoristas que utilizam celular ao estarem dirigindo. Por isso foi pensado em cobrar prêmios mais elevados para os motoristas que utilizam celulares. Desejamos estimar, com uma margem de erro de três pontos percentuais, a percentagem de motoristas que falam ao celular enquanto estão dirigindo. Supondo que se pretende um nível de 95% de confiança nos resultados, quantos motoristas devem ser pesquisados?

A)  Suponha que tenhamos uma estimativa, com base em estudos anteriores, de 18% de motoristas que falam ao celular.

```{r}
sample.size.prop(0.03, P = 0.18, N = Inf, level = 0.95)

```

B)  Suponha que não tenhamos qualquer informação que possa sugerir um valor de 𝑝.

```{r}
sample.size.prop(0.02, P = 0.5, N = Inf, level = 0.95)

```

## ***Exercício 3***

O reitor de uma universidade deseja estimar com uma margem de erro de 5% e um nível de confiança de 97%, a proporção de estudantes matriculados nos programas de MBA que fizeram graduação em Sistemas de Informação. Sabe-se que, atualmente, há 550 alunos fazendo MBA. Qual tamanho mínimo de amostra deve ser coletado?

A ) Estima-se que a proporção populacional seja de 23%.

```{r}

```

B)  Não há base para estimar o valor aproximado da proporção populacional.

```{r}

```
