---
Introdução ao Tidyverse
---

```{r}
install.packages('tidyverse')
library(tidyverse)
```

```{r}
mais_tres <- function(x) {x+3}
sobre_dois <- function(x) {x/2}

x <- 1:3

sobre_dois(mais_tres(x))
```

Dificil comprrencao A linha relevante começa com a divisão por 2, depois
vem a soma com 3 e, por fim, os valores de entrada.

Isso pode ser realizado se tivermos uma função que passa o resultado do
que está à sua esquerda para a função que está à sua direita...

```{r}
x %>%
  mais_tres() %>%
  sobre_dois()
```

################ Leitura de dados com readr

Salvar url de download no objeto link

```{r}
link <- "https://transparencia.al.gov.br/media/arquivo/comparativo_despesas-2022.zip"
```

Criar pasta chamada data para armazenar o arquivo

```{r}
dir.create("data/")
getwd()
```

Realizar o download do arquivo

```{r}
download.file(link, destfile = "data/desp_al_2022.zip")
```

Descompactar o arquivo na pasta data

```{r}
unzip("data/desp_al_2022.zip", exdir = "data/")
```

Importando o arquivo

Usamos a função read_delim porque o arquivo vem separado por barras
verticais (\|) alem disso, precisamos especificar o locale para
caracteres especiais serem importados corretamente para o R

```{r}
df_despesas <- read_delim("data/comparativo_despesas-2022.txt",
                          delim = "|",
                          locale = locale(encoding = "ISO-8859-1"),
                          # progress = FALSE, para nao mostrar a barra de progresso
                          progress = FALSE)
```

Exibir as 6 primeiras linhas do arquivo importado

```{r}
head(df_despesas)
str(df_despesas)

```

Na função read_delim acima, precisamos especificar três argumentos: \* o
nome do arquivo a ser importado \* o caracter usado para separar colunas
(normalmente é ponto-e-vírgula) \* o locale (encoding)

```{r}
colnames(df_despesas)

df_despesas %>% 
  mutate(ANO = as.numeric(ANO),
         MES = as.numeric(MES),
         UG = as.factor(UG),
         #DESCRICAO_UG
         GESTAO = as.factor(GESTAO),
         PT = as.factor(PT),
         #PT_DESCRICAO
         FONTE_MAE = as.factor(FONTE_MAE),
         #DESCRICAO_FONTE_MAE
         FONTE = as.factor(FONTE),
         #DESCRICAO_FONTE
         PI = as.factor(PI),
         CODIGO_FAVORECIDO = as.factor(CODIGO_FAVORECIDO),
         #NOME_FAVORECIDO
         NATUREZA1 = as.factor(NATUREZA1),
         #DESCRICAO_NATUREZA1
         NATUREZA2 = as.factor(NATUREZA2),
         #DESCRICAO_NATUREZA2
         NATUREZA3 = as.factor(NATUREZA3),       
         #DESCRICAO_NATUREZA3  
         NATUREZA4 = as.factor(NATUREZA4),      
         #DESCRICAO_NATUREZA4  
         NATUREZA5 = as.factor(NATUREZA5),     
         #DESCRICAO_NATUREZA5 
         NATUREZA6 = as.factor(NATUREZA6),   
         #DESCRICAO_NATUREZA6  
         NATUREZA = as.factor(NATUREZA),
         #DESCRICAO_NATUREZA   
         DATA_REGISTRO = as.Date(DATA_REGISTRO),     
         PROJETO_ATIVIDADE_ID = as.factor(PROJETO_ATIVIDADE_ID),
         PROGRAMA_ID = as.factor(PROGRAMA_ID),         
         SUB_FUNCAO_ID = as.factor(SUB_FUNCAO_ID),       
         PT_FUNCAO_ID = as.factor(PT_FUNCAO_ID),        
         FONTE_MAE_ID  = as.factor(FONTE_MAE_ID),      
         FONTE_ID  = as.factor(FONTE_ID), 
         FL_DIARIA  = as.factor(FL_DIARIA),
         FL_FAVORECIDO = as.factor(FL_FAVORECIDO),   
         SUBTITULO = as.factor(SUBTITULO),
         #DESCRICAO_SUBTITULO  
         ORGAO = as.factor(ORGAO),
         #ORGAO_DESCRICAO     
         VALOR_EMPENHADO = as.numeric(VALOR_EMPENHADO),   
         VALOR_LIQUIDADO = as.numeric(VALOR_LIQUIDADO) ,    
         VALOR_PAGO = as.numeric(VALOR_PAGO)) -> df_despesas
```

#Manuseio de dados com dplyr

#SELECT() 
Select é uma função muito simples: serve para selecionar ou
remover colunas.

Selecionando colunas ANO, UG e GESTAO, mudando o nome da última

```{r}
df_despesas %>% 
  select(ANO = ANO, UG, CODIGO_GESTAO = GESTAO) %>% 
  head()
```

Remover a coluna ANO

```{r}
df_despesas %>% 
  select(-ANO) %>% 
  head()
```

Selecionar todas as colunas numéricas

```{r}
df_despesas %>% 
  select_if(is.numeric) %>% 
  head()
```

Selecionar apenas as colunas cujo nome começa com VALOR

```{r}
df_despesas %>% 
  select(starts_with("VALOR")) %>% 
  head()
```

#FILTER() 
permite que você crie filtros de observações baseado em um ou mais critérios. Os critérios podem ser construídos com os operadores lógicos \>, \>=, \<, \<=, != e ==, ou com funções que retornam uma booleana (resultado lógico, TRUE ou FALSE).

Filtrando as linhas onde o valor da coluna VALOR_EMPENHADO é maior que
100000

```{r}
df_despesas %>% 
  filter(VALOR_EMPENHADO > 100000) %>%
  head()
```

Filtrar as linhas onde o ANO é o mesmo do atual

```{r}
df_despesas %>% 
  filter(ANO == lubridate::year(today()))

```

Filtrar as com registro a partir linhas de Junho/2022

```{r}
df_despesas %>% 
  filter(ANO == 2022, MES > 6) %>% head()
```

Filtrar as linhas dentro de um intervalo de datas (inclusivo)

```{r}
df_despesas %>%
  filter(between(DATA_REGISTRO,
                 as.Date("2022-08-24"),
                 as.Date("2022-12-15"))) %>% 
  head()
```

Em outras palavras: filtrar os dados que não são de dezembro

```{r}
df_despesas %>% 
  filter(MES != 8)
```

filtros baseados em multiplas colunas

```{r}
df_despesas %>% 
  filter(str_detect(DESCRICAO_UG, "SECRETARIA"),
                       MES == 1,
                       VALOR_EMPENHADO > 0)
```

#MUTATE()

mutate() serve para criar novas colunas que são funções de colunas já
existentes no dataframe

criar dataset menor para servir de exemplo

```{r}
df_menor <- df_despesas %>% 
  select(DESCRICAO_UG, CODIGO_FAVORECIDO, NOME_FAVORECIDO, DATA_REGISTRO,
         VALOR_EMPENHADO, VALOR_LIQUIDADO, VALOR_PAGO) %>% 
  head(10)
```

```{r}
df_menor
```

Criar varias colunas de resultados de equações simples

```{r}
df_menor %>% 
  mutate(VALOR_PAGO_RAIZ_2 = sqrt(VALOR_PAGO),
         valor_pago_quadrado = VALOR_PAGO^2,
         valor_pago_dobro = VALOR_PAGO*2,
         valor_pago_arredondado = round(VALOR_PAGO),
         valor_pago_soma = VALOR_PAGO + VALOR_EMPENHADO + VALOR_LIQUIDADO) %>% 
  select(contains("valor_pago", ignore.case = TRUE))
```

Extrair primeiro nome da coluna NOME_FAVORECIDO

```{r}
df_menor %>% 
  mutate(primeiro_nome = stringr::word(NOME_FAVORECIDO, 1)) %>% 
  select(NOME_FAVORECIDO, primeiro_nome)
```

Converter coluna NOME_FAVORECIDO para minusculo, com exceção da primeira
letra de cada palavra

```{r}
df_menor %>% 
  mutate(NOME_FAVORECIDO = stringr::str_to_title(NOME_FAVORECIDO)) %>% 
  select(NOME_FAVORECIDO)
```

#ARRANGE()

arrange() muda a posição das linhas do dataframe baseado em uma ou mais
colunas, em ordem crescente ou decrescente É como o classificar do
Excel.

classificar tabela de acordo com a ordem crescente da coluna NOME_FAVORECIDO

```{r}
df_menor %>% 
  arrange(NOME_FAVORECIDO)
```

fazer o mesmo que acima, mas usando ordem decrescente

```{r}
df_menor %>% 
  arrange(desc(NOME_FAVORECIDO))
```

mostrar datas onde houve os maiores valores de despesa com folha de
pagamento

```{r}
df_despesas %>% 
  filter(NOME_FAVORECIDO == "FOLHA PAGTOPESSOAL") %>% 
  select(DATA_REGISTRO, VALOR_PAGO) %>% 
  arrange(desc(VALOR_PAGO))
```

classificar dados pelo NOME_FAVORECIDO, mostrando os maiores valores pagos para cada

```{r}
df_despesas %>% 
  select(DATA_REGISTRO, NOME_FAVORECIDO, VALOR_PAGO) %>% 
  arrange(NOME_FAVORECIDO, desc(VALOR_PAGO))
```

#GROUP_BY() e SUMMARISE() 

group_by() e summarise() - agregar e resumir dados. Com group_by(), aplica funcoes, como summarise(), mutate() ,filter() em cada grupo da variável especificada na função group_by

calcular o valor medio pago agrupado por DESCRICAO_UG

```{r}
df_despesas %>% 
  group_by(DESCRICAO_UG) %>% 
  summarise(VALOR_PAGO_MEDIO = mean(VALOR_PAGO))
```

Calcular a soma do valor pago, a quantidade de registros e a
quantidade de favorecidos disintos para cada UG. Classificar pela qtd de
favorecidos distintos em ordem decrescente

```{r}
df_despesas %>% 
  group_by(DESCRICAO_UG) %>% 
  summarise(VALOR_PAGO_TOTAL = sum(VALOR_PAGO),
            QTD_OBSERVACOES = n(),
            QTD_FAVORECIDOS_DIFERENTES = n_distinct(CODIGO_FAVORECIDO)) %>% 
  arrange(desc(QTD_FAVORECIDOS_DIFERENTES))
```

Calcular a soma de todas as variáveis que começam com valor por ano e
mês, apenas para o UG "AGABINETE CIVIL"

```{r}
df_despesas %>% 
  filter(DESCRICAO_UG == "GABINETE CIVIL") %>% 
  group_by(ANO, MES) %>% 
  summarise_at(vars(contains("VALOR_")), sum)
```

#COUNT() 
é uma alternativa a group_by() + summarise(n())

```{r}
df_despesas %>% 
  count(CODIGO_FAVORECIDO, NOME_FAVORECIDO) %>% 
  filter(n > 100) %>% 
  arrange(desc(n))
```
#JOIN

JOIN () - juntar tabelas

criando base de dados

```{r}
  vendedor <- tibble(
    id = c("A12", "A13", "A14", "A15"),
    regiao = c("Sul", "Sudeste", "Oeste", "Norte"),
    experiencia = c(5, 2, 12, 8))

vendas = tibble(
  id = c("A13", "A14", "A12", "A11"),
  vendas = c(1200, 2500, 350, 1000)
)

vendedor
vendas
```


#LEFT_JOIN

left_join(x, y): retorna todas as observações em x, independentemente se
existem correspondentes (de acordo com as especificações em by) ou não.

```{r}
left_join(vendedor, vendas, by = "id")
```

#INNER_JOIN

inner_join(x, y): retornar apenas observações que correspondem tanto em
x como em y.

```{r}
inner_join(vendedor, vendas, by = "id")
```

#FULL_JOIN
full_join(x, y) é mais completo e retorna todas as observações presentes
em x e y:

```{r}
full_join(vendedor, vendas, by = "id")
```
