|              |
|--------------|
| Prática no R |

# Amostragem Simples

A amostragem alealória simples pode ser realizada de duas maneiras:

-   Com reposição:
-   Sem reposição:

*sample* função nativa do R para extrair amostra simples

Amostragem Aleatória Com Reposição De tamanho 5

```{r}
dados_populacao =c(10,20,30,40,50,60,70,80,90,100)
sample(dados_populacao,size=5, replace=T)

```

Amostragem Aleatória Sem Reposição De tamanho 7

```{r}
sample(dados_populacao,size=7,replace=F)

```

**Exemplos:**

Gerar 300 amostras, de 0 e 1, com reposição, e prob. equivalentes.

Seria o mesmo que jogar 300 moedas ,sendo que 1 seria cara e 0 coroa

Iremos utilizar o comando sample para extrair amostra simples no R

vetor de C(0,1) universo no qual ele vai produzir as amostras - contém 0 e 1

-   O numero 300 é relativo o tamanho da amostra de 0 e 1

-   Replace = TRUE - Verdadeiro para realizar a reposição

-   prob : probabilidade de ocorrencia

```{r}
amostra = sample(c(0,1), 300, replace = TRUE, prob=c(0.5,0.5))
amostra

#resumo do numero de 0 e 1's
summary(as.factor(amostra))
```

300 amostras, de zero e 1, com reposição, probabilidade nao equivalentes

```{r}
amostra = sample(c(0,1), 300, replace = TRUE, prob=c(0.7,0.3))
amostra
summary(as.factor(amostra))
```

250 amostras, de 1 a 999, sem reposição, prob. equivalentes

```{r}
amostra = sample(c(1:1000), 250, replace = FALSE)
amostra
```

Supondo que queremos separar o conjunto de dados iris em 70% e 30%

Obs: Iris tem 150 instancias

```{r}
amostra = sample(c(0,1), 150, replace = TRUE, prob=c(0.7,0.3))
summary(as.factor(amostra))
```

Gerar a amostra

```{r}
amostrairis_30 = iris[amostra==1,]
amostrairis_30
amostrairis_70 = iris[amostra!=1,]
amostrairis_70

dim(amostrairis_70)
```

Repetir experimento - sementes aleatórias

```{r}
set.seed(999999)
sample(c(1000), 1)
```

Repetindo

```{r}
set.seed(999999)
sample(c(1000), 1)
```

# Amostra Sistemática

Queremos escolher uma amostra de 1000 lâmpadas, dentre uma população de 5000 lâmpadas

```{r}
n = 1000 
N = 5000
```

Calculando o valor de K

```{r}
k = N / n
k
```

Sortearemos um valor entre 1 e k que chammos de partida aleatória e denotamos de r.

```{r}
r=sample(k, 1)  
```

Sorteado:

```{r}
seq(from=r,to=N,by=k)
```

Exemplo utilizando o pacote TeachingSampling

```{r}
options("download.file.method"="wininet")
install.packages("TeachingSampling")
library("TeachingSampling")
```

**Amostra sistemática:**

-   Tamanho populacional 150
-   K - 10

```{r}
amostra = S.SY(150, 10)
amostra
```

Tamanho

```{r}
dim(amostra)
```

Usamos em iris

```{r}
amostrairis = iris[amostra,]
```

Verificamos

```{r}
amostrairis
```

Tamanho

```{r}
dim(amostrairis)
```

# Amostragem Estratificada

Tamanho que deve ter a amostra:

```{r}
n = 80 
```

Tamanhos dos estratos da população:

```{r}
N1 = 500 

N2 = 1200 

N3 = 200 

N4 = 100
```

Tamanho total da população

```{r}
N = N1 + N2 + N3 + N4
N
```

Fração amostral

```{r}
f = n / N
f
```

Calculando os n´s para cada extrato com alocação proporcional ao tamanho do estrato

```{r}
n1 = f*N1
n2 = f*N2 
n3 = f*N3 
n4 = f*N4
```

Juntando os tamanhos das amostra dos estratos

```{r}
cbind(n1, n2, n3, n4)
```

Posterioemnte retiraríamos uma AAS.

Exemplo:

```{r}
install.packages("sampling")
library("sampling")
```

Proporção

```{r}
proporcao = 25
```

Utilizando o pacote sampling temos:

-   srswor para amostra simples sem reposição
-   srswr com reposição
-   systematic

Entre outras opções : olhar o Help do pacote

size -\> proporção em cada estrato (Species) - 25 observações em cada estrato

```{r}
summary(iris)
amostrairis2=strata(data=iris,stratanames=c("Species"),size=c(rep( propocao,3)), method="srswor")
```

Resultado

```{r}
summary(amostrairis2)
```

Exemplo 2:

Dados de infertilidade

```{r}
infert
summary(infert)
```

Amostragem por estratos definidos na variável education

```{r}
amostra=strata(data=infert,
               stratanames=c("education"),size=c(5,48,47), method="srswor")
```

Resultado

```{r}
amostra
summary(amostra)
```
