---
title: "Comparação modelos Dummy"
output: html_notebook
---

Instalando Pacotes necessários
```{r}
library(tidyverse)

library(readxl)
```

Carregando os dados
```{r}
dados_cpi <- read_excel("comparacao_dummy.xlsx")
View(dados_cpi)
```
O banco de dados contém informações de Região , país e CPI.
CPI -> de 0 a 100 quanto maior a nota melhor a percepção do inficador de currupção para cada pais 

```{r}
dados_cpi <- read_excel("comparacao_dummy.xlsx")
dados_cpi
```

Tabela de frequencia para região - Para verificar a quantidade de países apurados por região
```{r}
regiao <- dados_cpi$Region
freq_regiao <- table(regiao)
freq_regiao
```

```{r}
ggplot(data = dados_cpi, aes(x=Region,fill=Region))+ geom_bar()+geom_text(aes(label=..count..),stat="count")+
  ggtitle('Quantidade de países por região')
```

Queremos avaliar se existe difereça média de países vindos de diferentes regiões
Vamos comparar um modelo utilizando as variáveis Dummy e rotulação numerica ordinal


```{r}
dados_cpi <- dados_cpi %>%
  mutate(cod_regiao = forcats::fct_recode(Region,
                                                             "1" = "AME",
                                                             "2" = "AP",
                                                             "3" = "ECA",
                                                             "4" = "MENA",
                                                             "5" = "SSA",
                                                             "6" = "WE/EU"))%>%
  mutate(cod_regiao = as.numeric(cod_regiao))
dados_cpi
```


Muitas pessoas fazem simplesmente assim:



```{r}
modelo_dummy <- lm(data = dados_cpi, formula = CPI_score ~ Region) 

modelo_cod <- lm(data = dados_cpi, formula = CPI_score ~ cod_regiao)
```

```{r}
summary(modelo_dummy)
```


```{r}
summary(modelo_cod)
```

O modelo 2 nao faz menor sentido, uma vez que atribuimos valores arbitrarios as regioes 

